【裁判字號】    88,訴,850
【裁判日期】    900517
【裁判案由】    懲治盜匪條例等
【裁判全文】
臺灣彰化地方法院刑事判決                          八十八年度訴字第八五號
    公  訴  人  臺灣彰化地方法院檢察署檢察官
    被      告  丙○○
右列被告因贓物案件，經檢察官提起公訴（八十八年度偵字第八九四五號），本院判
決如左：
    主      文
丙○○無罪。
    理      由
一、公訴意旨略以：被告丙○○明知乙○○所交付之鴿子五十餘隻係贓物（該五十餘
    隻之鴿子係甲○○所有，於民國八十八年八月二十五日晚上十一時許，在彰化縣
    伸港鄉○○村○○路七十四號前，為乙○○所竊取（被告乙○○竊盜部分業經本
    院另行判決）），仍以每隻新台幣十元之代價故買之，嗣於八十八年九月一日下
    午六時二十分許，經警循線查獲，因認被告涉犯刑法第三百四十九條第二項之故
    買贓物罪嫌。
二、按犯罪事實應依證據認定之，無證據不得推定其犯罪事實；又不能證明被告犯罪
    者，應諭知無罪之判決，刑事訴訟法第一百五十四條、第三百零一條第一項前段
    分別定有明文。次按，事實之認定，應憑證據，如未能發現相當證據，或證據不
    足以證明，自不能以推測或擬制之方法以為裁判基礎；又認定不利於被告之事實
    ，須依積極證據，苟積極證據不足為不利於被告事實之認定時，即應為有利於被
    告之認定，更不必有何有利之證據。又告訴人之告訴，係以使被告受刑事訴追為
    目的，是其陳述是否與事實相符，仍應調查其他證據以資審認（最高法院三十年
    上字第八一六號、四十年臺上字第八六號、五十二年台上字第一三００號判例參
    照）。
三、本件公訴意旨認被告涉犯刑法第三百四十九條第二項之故買贓物罪嫌，無非係以
    被告乙○○所交付之鴿子腳上均綁有腳環，被告丙○○已宰殺鴿子十數年等情，
    為被告丙○○所自承，又經被害人甲○○到庭證述明確，亦有照片在卷可稽，衡
    情鴿子因宰殺或因比賽之用而價錢不一，鴿子既有腳環，當非純綷為宰殺之用，
    其價錢每隻亦不止十元，被告丙○○收受被告乙○○所交付之鴿子，以其經驗，
    豈有不生疑問？是其所辯不知鴿子為贓物，不可採信等語為其論據。訊據被告丙○○則堅決否認有故買贓物之犯行，辯稱：我並不知道乙○○拿來賣的鴿子係贓
    物，而別的客人拿來賣給我們的鴿子有的也有腳環，因為只要是比賽過的鴿子都
    有腳環，有的人要將鴿子淘汰（如太老或比賽成績不好），便會將鴿子賣給我宰
    殺，我再將宰殺好的鴿子賣給餐廳等，乙○○拿來賣的鴿子都很老，所以鴿子雖
    有腳環我並不會覺得奇怪等語。經查，被告乙○○所賣予被告丙○○之鴿子五十
    餘隻雖係贓物，惟被告丙○○係在彰化縣鹿港鎮○○路四八五號經營永欽飼料行
    ，其平日亦兼做收購鴿子並將之宰殺後販賣給餐廳之工作，而被告乙○○係住於
    彰化縣伸港鄉○○村○○路六十九號，是以被告乙○○之住處與被告丙○○並非
    在同一鄉鎮或附近，故被告丙○○亦無法知悉被告乙○○是否有養鴿；而養鴿者
    如要將太老或成績不良等的鴿子淘汰，亦常有將鴿子販賣予宰殺鴿子之人，而比
    賽過的鴿子都有腳環，是以被告乙○○販賣予被告丙○○的鴿子雖有腳環，然此
    並不足以使人對該鴿子是否有合法來源產生合理之可疑；再宰殺之鴿子應係以鴿
    子肉質之纖細與否而定其價格之高低，而肉質之纖細與否又與鴿齡有很大的關係
    ，而被告丙○○稱平常鴿子每隻二十元，幼鴿四十元，而被告乙○○拿來販賣的
    鴿子雖係名鴿（據被害人甲○○稱預估價值約二百萬元），惟如將名鴿用以宰殺
    ，則名鴿與一般之鴿子即無任何差別，且該名鴿如鴿齡較大，則其肉質即較老，
    故被告丙○○以每隻十元的價格向被告乙○○購買，並未遠低於一般行情，又被
    告乙○○亦稱：丙○○不知鴿子係贓物等語，而故買贓物亦必須有贓物之認識，
    是以被告丙○○所辯尚堪採信。此外，復查無其他積極證據足認被告丙○○有何
    故買贓物之犯行，揆諸前開說明，被告丙○○犯罪不能證明，自應為其無罪之諭
    知。
據上論斷，應依刑事訴訟法第三百零一條第一項，判決如主文。
中      華      民      國    九十      年      五      月     十七     日
                                臺灣彰化地方法院刑事第二庭
                                    法      官   石  馨  文
右正本證明與原本無異。
如不服本判決，應於送達後十日內向本院提出上訴狀(須附繕本)。
告訴人或被害人對於判決如有不服具備理由請求檢察官上訴者，其上訴期間之計算係
以檢察官收受判決正本之日期為準。
                                    法院書記官   王  振  州
中      華      民      國    九十      年      五      月     十八     日


司法院資訊處製作；財團法人民間司法改革基金會備份。
